臺灣南投地方法院民事判決
110年度家繼訴字第31號
原      告  林耿輝  

訴訟代理人  李建昇  

被      告  林白糸  

            林白環  


            林耿山  

            林書賢  

            林千琉  

            林陳習  

            林燕美  

            林惠芬  

            林家裕  

兼上列四人
訴訟代理人  林智梭  

上列當事人間請求分割遺產事件，本院於民國111年1月27日言詞
辯論終結，判決如下：
    主      文
一、兩造就被繼承人林朝申所遺如附表一所示遺產，其分割方法
    如附表一「分割方法」欄所示。
二、訴訟費用由兩造按附表二所示應繼分比例負擔。
    事實及理由
一、按言詞辯論期日，當事人之一造不到場者，得依到場當事人
    之聲請，由其一造辯論而為判決，家事事件法第51條準用民
    事訴訟法第385條第1項規定甚明。本件被告林白糸、林白環
    、林耿山、林書賢、林千琉經合法通知，均未於最後言詞辯
    論期日到場，核無民事訴訟法第386條各款所列情形，爰依
    原告聲請，由其一造辯論而為判決。
二、原告主張：被繼承人林朝申（下稱被繼承人）於民國89年11
    月2日死亡，遺有如附表一所示之遺產，繼承人為兩造，應
    繼分如附表二所示。又被繼承人所遺如附表一所示之遺產，
    並無不能分割之情，亦無不能分割之約定，惟兩造迄今無法
    達成分割協議，爰依民法第1164條規定，訴請分割遺產，請
    求將被繼承人所遺如附表一所示之遺產，予以變價分割，所
    得價金由兩造按附表二所示應繼分比例分配等語。
三、被告部分：
  ㈠被告林智梭、林陳習、林燕美、林惠芬、林家裕：對原告之
    主張沒有意見，同意原告主張之分割方法。
  ㈡被告林耿山到庭陳稱：不同意分割，我已經在被繼承人所遺
    附表一編號3之房屋（坐落於附表一編號1之土地上）住了46
    年了等語。
  ㈢被告林白糸、林白環、林書賢、林千琉經合法通知，未於言
    詞辯論期日到場，亦無提出書狀為任何答辯及陳述。
四、本院之判斷：
  ㈠按遺產繼承人，除配偶外，依左列順序定之：一、直系血親
    卑親屬。二、父母。三、兄弟姊妹。四、祖父母。第一千一
    百三十八條所定第一順序之繼承人，有於繼承開始前死亡或
    喪失繼承權者，由其直系血親卑親屬代位繼承其應繼分。同
    一順序之繼承人有數人時，按人數平均繼承。民法第1138條
    、第1140條、第1141條本文分別定有明文。原告主張被繼承
    人於89年11月2日死亡，遺有如附表一所示之遺產，應由兩
    造繼承，應繼分如附表二所示等語，業據原告提出繼承系統
    表、土地登記第一類、第三類謄本、土地登記申請書、戶籍
    謄本、財政部中區國稅局遺產稅免稅證明書、地籍圖謄本、
    照片、南投縣政府稅務局房屋稅籍證明書、南投縣地籍異動
    索引等件為證，並有南投縣政府稅務局竹山分局110年2月1
    日投稅竹字第1101150382號函及所附稅籍證明書、南投縣竹
    山地政事務所110年1月29日竹地一字第1100000517號函及所
    附土地登記公務用謄本、地籍異動索引、110年3月10日竹地
    二字第1100001106號函及所附土地複丈成果圖及本院職權查
    詢之全戶戶籍資料（完整姓名）查詢結果在卷可參，而被告
    就此亦無爭執，堪信原告之主張為真。
  ㈡按繼承人有數人時，在分割遺產前，各繼承人對於遺產全部
    為公同共有。繼承人得隨時請求分割遺產。但法律另有規定
    或契約另有訂定者，不在此限。民法第1151條及第1164條亦
    有明定。本件被繼承人所遺如附表一所示之遺產，由兩造共
    同繼承，且迄今尚未分割。而被繼承人並未以遺囑禁止繼承
    人分割遺產，兩造間復無禁止分割之約定，且依物之使用目
    的亦無不能分割之情形，是原告請求分割被繼承人之遺產，
    自屬有據，被告林耿山以其居住在被繼承人所遺之不動產上
    已46年為由拒絕分割，尚屬無據。
  ㈢按公同共有物分割之方法，除法律另有規定外，準用關於共
    有物分割之規定，依共有人協定之方法行之；分割之方法不
    能協議決定，或於協議決定後因消滅時效完成經共有人拒絕
    履行者，法院得因任何共有人之請求，命為下列之分配：一
    、以原物分配於各共有人。但各共有人均受原物之分配顯有
    困難者，得將原物分配於部分共有人。二、原物分配顯有困
    難時，得變賣共有物，以價金分配於各共有人；或以原物之
    一部分分配於各共有人，他部分變賣，以價金分配於各共有
    人，民法第830條第2項、第824條第1項及第2項亦分別定有
    明文。再遺產分割之方法，由法院自由裁量，不受共有人主
    張之拘束，但仍應斟酌當事人之聲明，共有物之性質、經濟
    效用及全體共有人利益等，公平裁量。經查，附表一所示之
    不動產，原告主張採變價分割方式，將該等不動產變賣後，
    所得價金由兩造依應繼分比例分配，而被告林智梭、林陳習
    、林燕美、林惠芬、林家裕均同意，另被告林白糸、林白環
    、林書賢、林千琉經本院合法通知，均未到庭，亦無提出反
    對之意見，被告林耿山雖於第一次言詞辯論期日到庭表示不
    同意分割，然嗣後之言詞辯論期日，均未到庭，亦無提出其
    他之分割方法或補償方案，審酌被繼承人自89年11月2日死
    亡迄今已逾20年，兩造均無法就其遺產達成分割協議，足見
    兩造難以協調，若採原物分割為分別共有之方式，則兩造日
    後對於上開土地之管理使用方式，恐難達成一致協議，而為
    圓滿之利用與管理。又如以變價方式分割前開土地，符合大
    多數共有人之意願，並得使兩造獲取符合通常買賣交易水準
    之變價利益，再者，繼承人間如有取得上開不動產之意願（
    如被告林耿山仍希望保留其居住使用權利），將來亦得於拍
    賣時自行購回，此與將不動產分配予任一繼承人，而由該繼
    承人對其他人為補償之效果相同，且經由市場拍賣機制，亦
    可確保拍定價格符合市場行情，可認係本件最適分割方案，
    亦符合公平原則，故將附表一所示之不動產，予以變價分割
    ，所得價金由兩造按附表二所示應繼分比例分配，應屬妥適
    、公平。
五、末按分割遺產之訴，係必要共同訴訟，原告、被告之間本可
    互換地位，本件原告起訴分割遺產雖於法有據，但被告之應
    訴實因訴訟性質所不得不然，本院認為訴訟費用由敗訴當事
    人負擔，顯失公平，而應由兩造依其應繼分之比例負擔，較
    為公允，爰諭知如主文第2項所示。
六、訴訟費用負擔之依據：家事事件法第51條，民事訴訟法第80
    條之1、第85條第1項但書。
中　　華　　民　　國　　111 　年　　2 　　月　　10　　日
                                臺灣南投地方法院家事法庭
                                          法  官  柯伊伶
以上正本係照原本作成。
如對本判決上訴，須於判決送達後20日之不變期間內，向本院提
出上訴狀。如委任律師提起上訴者，應一併繳納上訴審裁判費。
中　　華　　民　　國　　111 　年　　2 　　月　　10　　日
                                          書記官  白淑幻
附表一：被繼承人林朝申之遺產及其分割方法
編號 種類 遺產明細 權利範圍 分割方法 1 土地 南投縣○○鎮○○段000地號 全部 變價分割，所得價金由兩造按附表二所示應繼分比例分配 2 土地 南投縣○○鎮○○段000地號 3分之1  3 房屋 南投縣○○鎮○○路○段00號（稅籍編號00000000000） 全部  
附表二：繼承人及應繼分比例
姓名 應繼分比例 林耿輝 6分之1 林白糸 6分之1 林白環 6分之1 林耿山 6分之1 林書賢 12分之1 林千琉 12分之1 林陳習 30分之1 林智梭 30分之1 林燕美 30分之1 林惠芬 30分之1 林家裕 30分之1